臺灣臺北地方法院刑事判決　　　　　　　　　　　　　　九十三年度易字第一一號
　　公　訴　人　臺灣臺北地方法院檢察署檢察官
　　被　　　告　甲○○
　　輔　佐　人　乙○○即被告.
右列被告因竊盜案件，經檢察官聲請簡易判決處刑（九十二年度偵字第四五九八號）
，本院改適用通常程序，判決如左：
    主　　　文
甲○○無罪。
　　理　　　由
一、公訴意旨略以：被告甲○○意圖為自己不法之所，於民國九十一年六月十二日晚
    間某時許，以攀爬大樓鷹架並破壞玻璃窗戶之方式，進入位於臺北市中山區○○
    ○路○段六五號十樓均輝股份有限公司（下稱均輝公司）內，竊取該公司丙○所
    管領之新臺幣（下同）二千四百九十元、金項鍊一條、電腦ＣＰＵ二個及硬碟乙
    個，得手後離去。嗣警據報到場處理，在遭破壞窗戶玻璃上採得指紋，經送鑑驗
    為甲○○所有，始查獲上情。因認甲○○涉有刑法第三百二十一條第一項第二款
    加重竊盜罪嫌云云。
二、按犯罪事實應依證據認定之，無證據不得認定犯罪事實；不能證明被告犯罪者，
    應諭知無罪判決，刑事訴訟法第一百五十四條第二項、第三百零一條第一項分別
    定有明文。次按，事實之認定，應憑證據，如未能發現確實之證據，或證據不足
    以證明，自不能以推測或擬制之方法，以為裁判基礎；再犯罪事實所憑之證據，
    無論係直接證據或間接證據，其為訴訟上之證明，須於一般人均不致有所懷疑而
    得確信為真實之程度，始得據為有罪之認定，倘其證明尚未達此程度而尚有合理
    之懷疑存在時，本諸無罪推定原則，自應為被告無罪之諭知；又被告否認犯罪事
    實所持辯解縱使不能成立，除非有確實證據足以證明對於被告犯罪已無合理之懷
    疑外，不能遽為有罪之認定；刑事訴訟法規定被告有緘默權，被告基於不自證己
    罪原則，既無供述之義務，亦不負自證清白之責任，不能因被告未能提出證據資
    料證明其無罪，或對於被訴之犯罪事實不置可否，即認定其有罪，最高法院著有
    九十二年度台上字第二五七○號判決可資參考。從而，認定被告有罪之證據，定
    需達到使事實審審判之法官有「確信」之心證時（即Beyond the reasonable
    doubt） ，方得為被告有罪之判斷，若依負追訴犯罪職責之檢察官所提出之證據
    ，尚無法使事實審法官有此程度之心證時，因法院僅有調查而無蒐集證據之義務
    （最高法院九十一年度台上字第五八四六號判決參照），且檢察官於訴訟上應負
    提出證據及說服之實質舉證責任，倘現存卷內證據尚未達有罪程度之確信時，自
    應為有利於被告之認定，最高法院亦著有九十二年台上字第一二八號判例可資參
    照。
三、本件公訴人認被告涉有竊盜罪嫌，無非以：在案發現場所採集之指紋經送鑑定結
    果，其中乙枚係被告所有，且該指紋係汗漬所造成，不可能保留一年以上，自非
    被告所辯於八十七年八月間於該址上班時所遺留，並參以本件依法搜索被告住處
    時，確有多台電腦組件等為主要論據。訊據被告固坦承於案發現場所之玻璃上所
    採集之指紋為其所有，惟堅詞否認有何竊盜犯行，辯稱：伊於八十七年七、八月
    間曾任職於日東旅行社有限公司（下稱日東公司），與案發現場同址，且伊係屬
    油性體質，故案發現場所採獲之指紋應係伊前任職於日東公司所遺留等語。
四、經查，證人即被害人均輝公司之海運部副總經理丙○係事後始發現均輝公司失竊
    ，業據其於警詢及本院審理中證述明確，故其並無從明確指認被告即係行竊之人
    ，所為證詞自不足為被告不利之認定。又本件經警持臺灣士林地方法院法官核發
    之搜索票至被告臺北縣汐止市○○街十二巷四十號住處實施搜索，並未搜獲證人
    丙○所指稱失竊之二千四百九十元、金項鍊一條、電腦ＣＰＵ二個及硬碟乙個等
    贓物，有臺北市政府警察局中山分局搜索扣押筆錄、臺北市政府警察局中山分局
    無應扣押之物證明書、搜索經過及結果陳報書等附卷可稽。至檢察官於聲請簡易
    判決處刑書中證據併所犯法條欄中所稱搜索被告住處時，確有多台電腦組件云云
    。惟該電腦組件係屬尋常物件，取得極易，且與均輝公司失竊之物不符，況既未
    經執行搜索之員警依法扣押，顯與本案無關，檢察官以此作為被告有行竊之證據
    ，尚嫌速斷。
五、次查，警方於九十一年六月十三日在臺北市中山區○○○路○段六五號十樓均輝
    公司玻璃上所採集之四枚指紋，其中一枚經比對結果，與被告檔存指紋卡右中指
    指紋相符乙節，業據證人即擔任現場採證鑑識工作之臺北市政府警察局中山分局
    刑事鑑識小隊員警丁○○於本院審理中結證屬實，並有內政部警政署刑事警察局
    九十一年十月三日刑紋字第○九一○一五四七七七號鑑驗書、指紋卡片等附卷可
    稽，且為被告所是認，此部分事實已堪認定。再被告前於八十七年七月六日至八
    十七年八月十八日間任職日東公司，而日東公司所在地適與均輝公司同址乙節，
    亦有被告之勞工保險被保險人投保資料表、日東公司基本資料在卷足憑，核與證
    人丙○於警詢中陳稱：「我公司係於八十八年四月間向臺北市進出口商業同業公
    會陳宏誠所承租，經我以電話向陳某詢問該址以前是租給日通旅行社（租了約有
    一年）」等語（詳偵卷第四三頁反面）相符。足徵被告辯稱其於八十七年七、八
    月間曾於案發現場任職乙節，應屬非虛。是本案所應審究者厥為案發現場採獲之
    被告指紋是否係被告前於八十七年七、八月間任職日東公司時所遺留。按指紋留
    存時間受下列因素之影響：(一)遺留者之因素：主要係指遺留者個人之體質如新陳
    代謝、汗液分泌情形及情緒緊張、疾病、藥物刺激等各種影響汗液分泌之因素；
    (二)留存時接觸面之因素：包括遺留物體之表面特性（如物體之表面材質、平滑度
    ），污染情形（包括遺留面及遺留者之手指是否乾淨），接觸時之施力等；(三)留
    存後之因素：是指物體表面留存指紋後置放或保存之空間、溫度、濕度、通風狀
    況、光線照射情形、曝曬、環境污染情形等。故物體表面指紋留存之時間，目前
    尚難精確認定，此經內政部警政署刑事警察局九十二年十月三十一日刑紋字第○
    九二○二○七五○八號函敘甚明。雖該函文亦載稱：「實務上發現，如指紋留存
    於玻璃窗上，常因他人碰觸或擦拭等各種因素致指紋紋路重疊模糊或消失，如附
    著指紋之玻璃窗非置於密閉空間，灰塵污染或通風、陽光曝曬等，極易使該玻璃
    窗上之指紋紋路消失，不可能保留一年以上」等語。惟該函認定「指紋留存於玻
    璃窗上，不可能保留一年以上」之結論，並未斟酌前述遺留者及留存後之因素，
    僅係基於一般經驗所為之推論，已難認適用於本件具體個案。且該採獲被告指紋
    之玻璃窗，係屬雙層窗戶之內層（即面向室內）玻璃，自均輝公司遷入辦公後未
    曾清洗過，平日白天時均有窗簾覆蓋等節，迭據證人丙○於警詢、檢察官偵查及
    本院審理中證述無訛，且經檢察官至現場履勘，亦發現該窗戶仍未置換，內有百
    葉窗簾遮蓋窗戶，窗戶玻璃留有未清洗之灰塵等節，有履勘現場筆錄及相片多幀
    附卷可稽。是該採獲被告指紋之玻璃窗，既屬雙層窗戶之內層，經窗簾覆蓋且未
    曾清洗，衡情受他人碰觸、擦拭，或因日曬雨淋等各種因素致指紋紋路重疊模糊
    或消失之可能性較低，其留存時間自長於一般狀況，前開函文未及審酌本案特殊
    情況，其所為結論自難遽採。況經本院將上開具體狀況再次函詢內政部警政署刑
    事警察局，亦認前述條件「均可能影響指紋遺留時間及指紋之清晰度，至於影響
    程度大小則無法確切判定」、「綜合以上本案指紋在何時遺留、在何種條件下形
    成、歷經多少年月，實不便加以揣測」等語，有該局九十三年四月二十三日形紋
    字第○九三○○八四二八三號函在卷可考，益徵前開內政部警政署刑事警察局九
    十二年十月三十一日刑紋字第○九二○二○七五○八號函認「指紋留存於玻璃窗
    上，不可能保留一年以上」云云，尚非的論。從而，本案尚無從排除該指紋係被
    告前於日東公司任職時所遺留之可能性，被告所辯，尚非不可採信。
六、此外，本院復查無其他積極證據足認被告有公訴人所指之竊盜犯行，揆諸首揭說
    明，不能證明被告犯罪，應為無罪之諭知。
據上論斷，應依刑事訴訟法第四百五十二條、第三百零一條第一項，判決如主文。
本案經檢察官張安箴到庭執行職務
中　　　華　　　民　　　國　　九十三　　年　　　七　　　月　　　九　　　日
                                      臺灣臺北地方法院刑事第十四庭
                                          審判長法  官　宋  松  璟
                                                法　官  王  綽  光
                                                法　官  吳  冠  霆
右正本證明與原本無異。
如不服本判決，應於判決送達後十日內，向本院提出上訴狀。
                                                書記官  謝  韻  華
中　　　華　　　民　　　國　　九十三　　年　　　七　　　月　　　十二　  日
